臺灣高雄地方法院刑事判決　　　　　　 100年度訴字第1111號
公　訴　人　臺灣高雄地方法院檢察署檢察官
被　　　告　鄭吉助
指定辯護人　李衍志律師
上列被告因毒品危害防制條例案件，經檢察官提起公訴（100 年
度偵續字第64號），本院判決如下：
    主  文
鄭吉助犯如附表一編號(一)至(四)所示之罪，共肆罪，均累犯，各處
如附表一編號(一)至(四)所示之刑；又共同犯如附表一編號(五)所示之
罪，累犯，處如附表一編號(五)所示之刑。應執行有期徒刑拾肆年
貳月，扣案如附表二編號(七)之物及未扣案之犯罪所得新臺幣參仟
壹佰元均沒收，未扣案之犯罪所得新臺幣參仟壹佰元如全部或一
部不能沒收，以其財產抵償之；扣案如附表二編號(八)之物及未扣
案之犯罪所得新臺幣伍佰元均與歐嘉玲連帶沒收，未扣案之犯罪
所得新臺幣伍佰元如全部或一部不能沒收，以其與歐嘉玲之財產
連帶抵償之。
    事  實
一、鄭吉助前因犯毒品危害防制條例之施用毒品案件，分別經本
    院以92年度訴字第485 號判處有期徒刑10月確定、以92年度
    訴字第2998號判處有期徒刑1 年確定，上開2 罪所處之刑接
    續執行，於民國93年12月30日假釋付保護管束出監，於94年
    5 月22日因假釋付保護管束期滿未經撤銷，而視為執行完畢
    。其明知甲基安非他命為毒品危害防制條例第2 條第2 項第
    2款規定之第二級毒品，不得非法販賣、持有，竟意圖營利
    ，而基於販賣第二級毒品甲基安非他命之犯意，為如附表一
    編號(一)至(四)之犯行。又與歐嘉玲（經本院通緝，由本院另行
    審結）共同意圖營利，而基於販賣第二級毒品之犯意聯絡，
    為如附表一編號(五)之犯行。嗣經警方於99年6月3日中午12時
    許，至鄭吉助位於高雄市○鎮區鎮○路77號之住處搜索，扣
    得如附表二所示之物，始悉上情。
二、案經高雄市政府警察局移送臺灣高雄地方法院檢察署檢察官
    偵查起訴。
    理  由
壹、程序部分
一、本件無違背刑事訴訟法第260條之規定再行起訴之情形：
    被告鄭吉助辯稱本件犯罪事實業經檢察官為不起訴處分確定
    乙節，查被告鄭吉助前因涉嫌於99年1 月中旬某日販賣第二
    級毒品安非他命予黃世裕，及於99年3 月中旬某日，販賣第
    三級予余憶欣，經高雄市政府警察局移送臺灣高雄地方法院
    檢察署檢察官偵查，該案經臺灣高雄地方法院檢察署檢察官
    以被告罪嫌不足，而為不起訴處分（99年度偵字第19555 號
    ），經依職權送再議，仍由臺灣高等法院高雄分院檢察署以
    99年度上職議字第3966號處分書駁回再議確定，惟該案與本
    件檢察官起訴被告販賣第二級毒品予余憶欣、塗春林、莊鎮
    峰等事實不同，檢察官起訴本案，自非對曾為不起訴處分之
    案件再行起訴，被告鄭吉助指摘本件有再行起訴之瑕疵，當
    屬誤會，合先敘明。
二、證據能力之審查：
 (一) 刑事訴訟法第159 條之1 第2 項規定，被告以外之人於偵查
    中向檢察官所為之陳述，除顯有不可信之情況者外，得為證
    據。考其立法意旨，係以刑事訴訟法規定檢察官代表國家偵
    查犯罪、實施公訴，依法其有訊問被告、證人及鑑定人之職
    權，證人、鑑定人且須具結，而實務運作時，偵查中檢察官
    向被告以外之人所取得之陳述，原則上均能遵守法律規定，
    不致違法取供，其可信性極高，為兼顧理論與實務，爰於第
    2 項明定被告以外之人於偵查中向檢察官所為之陳述，除顯
    有不可信之情況者外，得為證據（參考刑事訴訟法第159 條
    之1 立法理由）。換言之，被告以外之人於偵查中向檢察官
    所為之陳述，原則上有證據能力，僅於顯有不可信之情況者
    ，始例外否定其得為證據。至於同法第248 條第1 項前段所
    規定，檢察官「訊問證人、鑑定人時，如被告在場者，被告
    得親自詰問」，係指「如被告在場者」，始發生「被告得親
    自詰問」情形。又同法條第2 項前段雖規定，「預料證人、
    鑑定人於審判時不能訊問者，應命被告在場」，惟其但書復
    規定，「但恐證人、鑑定人於被告前不能自由陳述者，不在
    此限」。故依現行法，並未強行規定檢察官必須待被告在場
    ，始得訊問證人、鑑定人，自不發生在偵查中應行交互詰問
    之問題。本件證人余憶欣、塗春林、莊鎮峰在檢察官偵查中
    以證人身分所為之證述，業經依法具結，嗣上開證人復在審
    判中到庭，依法具結行交互詰問，已為完足之調查。而被告
    或辯護人均未陳明上開證人在偵查中向檢察官所為之陳述，
    有何「顯有不可信」之情況，依前揭法條規定，自得為證據
    。
 (二) 本判決所引用之其他證據資料（詳後引用之各項證據），其
    中係屬傳聞證據部分，縱無刑事訴訟法第159 條之1 至第15
    9 條之4 或其他規定之傳聞證據例外情形，亦因被告、辯護
    人及檢察官均於審判程序同意作為證據（院二卷第63頁），
    本院審酌卷內並無事證顯示各該陳述之作成時、地與週遭環
    境，有何致令陳述內容虛偽、偏頗之狀況後，亦認為適當，
    依刑事訴訟法第159 條之5 第1 項之規定，為傳聞法則之例
    外，應有證據能力。
貳、實體部分
一、訊據被告鄭吉助矢口否認有何販賣第二級毒品甲基安非他命
    之犯行，辯稱：證人余憶欣有精神障礙，余憶欣及塗春林、
    莊鎮峰所述均不實在，伊沒有販賣甲基安非他命云云。經查
    ：
 (一) 附表二編號(七)之行動電話於99年間為被告鄭吉助所使用，附
    表二編號(八)之行動電話為同案被告歐嘉玲所使用；99年6 月
    3 日中午12時許，警方持搜索票至被告鄭吉助位於高雄市○
    鎮區鎮○路77號之住處搜索，扣得如附表二所示之物等情，
    業經同案被告歐嘉玲於警詢中坦承：遭警方查扣之LG手機（
    門號為0000000000，序號為000000000000000 ）是我於99年
    2 月份間購買的，一直使用到現在等語（警一卷第13頁），
    並有高雄市政府警察局刑事警察大隊搜索筆錄、扣押物品目
    錄表（警一卷第51至54頁）及扣案如附表二所示之物可資證
    明，復為被告鄭吉助所坦認，上開事實應堪認定。
 (二) 被告鄭吉助雖否認有如附表一之犯行，惟經本院調查證據，
    認被告鄭吉助如附表一之販賣第二級毒品犯行均堪認定，茲
    將得心證之理由分述如下：
  1.附表一編號(一)部分：
    被告鄭吉助於附表一編號(一)之時、地，販賣第二級毒品甲基
    安非他命予余憶欣之事實，業據證人余憶欣於偵查中經檢察
    官提示0000000000號行動電話於99年4 月8 日晚間9 點56分
    之譯文後，證稱：該通話內容是我在跟鄭吉助講電話，「硬
    的」指安非他命，我是要跟他買安非他命500 元，後來晚上
    10點多，有在五甲瑞隆路公司附近，鄭吉助拿給我1 包安非
    他命，我500 元有交給他等語明確（偵三卷第50頁）；證人
    余憶欣於本院審理中，亦稱：這次通訊內容裡面，我跟被告
    要買安非他命，價值500 元，重量多少我不曉得（院二卷第
    65、66頁）。又0000000000號行動電話為證人余憶欣所使用
    ，業據證人余憶欣於偵查中證述明確（偵三卷第50頁），而
    於99年4 月8 日晚間9 時56分許，0000000000號行動電話確
    有撥打至被告鄭吉助所使用之0000000000號行動電話，來電
    之人先稱：「『助仔』，你在忙嗎？」，接電話之人稱「沒
    有」，來電之人即詢問「你那裡可以拿到東西嗎？... 我要
    3 種... 重點我要『Down』和『硬的』」，接電話之人稱可
    以10分鐘後到，來電之人請對方到伊公司附近打給伊；同日
    晚間10時14分許，0000000000號行動電話使用者撥打電話至
    0000000000號行動電話，0000000000號行動電話使用者稱伊
    在永和豆漿裡面吃東西，0000000000號行動電話使用者即稱
    伊馬上到等通訊內容，此有0000000000號行動電話通訊監察
    譯文（警一卷第66頁）及本院99年聲監字第713 號通訊監察
    書（警一卷第57至59頁）在卷可稽，與證人余憶欣所述相符
    ，足認證人余憶欣證述屬實。辯護人雖以被告於電話中並未
    答應要販賣何種物品給余憶欣，然「硬的」係指安非他命（
    實應為甲基安非他命，詳後第(三)點所述），99年4 月8 日證
    人余憶欣與被告之通話係要購買安非他命，且之後有完成安
    非他命交易等情，業經證人余憶欣於偵、審中證述詳確，已
    如前述，且依前述通聯內容，被告於余憶欣表示要「Down」
    及「硬的」，並要被告到余憶欣公司附近打給余憶欣後，確
    實已赴余憶欣指定之地點並與余憶欣聯絡，依常情觀之，如
    被告並未同意販買毒品予余憶欣，或於同意後欲取消交易，
    其以電話與余憶欣聯絡即可，斷無特地赴原約定之交易地點
    與余憶欣會面之必要，被告仍於晚間10時許，至余憶欣指定
    之交易地點後與余憶欣聯絡，自係至該處與余憶欣完成買賣
    ，是辯護人上開主張及被告空言否認有附表一編號(一)之販賣
    第二級毒品犯行，均不足採信。
  2.附表一編號(二)部分：
  (1)被告鄭吉助確有如附表一編號(二)販賣第二級毒品之行為，有
    證人塗春林於偵訊時所證稱：0000000000號門號是我使用的
    ，99年4 月12日我應該有拿到毒品，因為我記得有一次有掉
    過1 包安非他命，這包是鄭吉助交給我的，4 月13日就是在
    講這件事，我記得那次拿很少，好像拿1000元的安非他命，
    錢已經交給他，地點在仁武區○○○路的八卦寮工廠，時間
    應該是12日下午6 點多，4 月12日譯文中我說「1 張好了」
    是指1000元等語在卷可查（偵三卷第48、49頁），證人塗春
    林於本院亦證稱：偵查中所言屬實，「四一」應該是指4 分
    之1 錢，該次交易金額是1000元，我不知道是多重，交易地
    點在仁武八德中路等語明確（院二卷第72、73頁）。再查，
    被告所使用之0000000000號行動電話，亦確曾於99年4 月12
    日晚間6 時15分接獲證人塗春林所使用之0000000000號行動
    電話之來電，被告接獲電話後即問：「要多少？」，對方詢
    問：「我2 張你要拿多少給我？」，被告稱：「我會給你『
    四一』」，對方稱：「這樣1 張好了」；翌日即99年4 月13
    日下午6 時26分許，被告又接獲0000000000號行動電話之來
    電，對方稱：「昨天那包沒去了」，此有0000000000號行動
    電話通訊監察譯文（警二卷第10頁）及前揭本院通訊監察書
    （警一卷第57至59頁）附卷足憑。而證人塗春林所稱「1 張
    」指1000元份量之甲基安非他命、「四一」指4 分之1 錢，
    及於99年4 月12日之通話中詢問被告甲基安非他命之價錢等
    部分，均與被告自承：塗春林說兩張是指2000元的安非他命
    ，他前幾天就叫我幫他問有沒有辦法去拿安非他命，我說「
    四一」是指2000元的安非他命多一點，他是要叫我問2000元
    4 分之1 的安非他命有無辦法，我說4 分之1 都是2500元，
    所以問不到... 他說「1 張好了」是因為人家不給他，他就
    只要1000元等語相符（偵三卷第61頁），足認證人塗春林所
    稱向被告購買1000元之甲基安非他命一事，應屬實在。
  (2)被告雖辯稱：塗春林要求之價格無法買得甲基安非他命，然
    依前開通訊監察譯文，塗春林於上開對話中，確實因為對被
    告稱2000元僅能購得4 分之1 錢甲基安非他命之價格不甚滿
    意，而表示僅要購買1000元，是縱被告所述塗春林要求以20
    00元購買之份量不合理一節屬實，亦無從認塗春林即不可能
    與被告完成交易。況塗春林於翌日，即以電話向被告稱「我
    在昨天那個地方」、「昨天那包東西，我和我朋友沒拿到就
    不見了」，被告反問「哪有可能不見了？」，塗春林稱：「
    不然我怎麼這麼沒元氣」，此均有0000000000號行動電話通
    訊監察譯文可憑（警二卷第10頁），足認渠等於通話之前日
    即99年4 月12日，確有完成交易，並由塗春林取得1 包甲基
    安非他命無訛。被告辯稱僅是接受塗春林詢問價錢，之後並
    未交易云云，洵不足採信。辯護人雖稱該次交易金額為2500
    元，與證人塗春林證係1000元不符，惟前述通話內容中所提
    及之2500元，並非雙方交易標的之重量，而係被告所宣稱4
    分之1 錢甲基安非他命之市價，辯護人節引部分通話內容，
    指摘證人塗春林所述，似非無誤會，併予敘明。
  3.附表一編號(三)部分：
  (1)被告鄭吉助復於附表一編號(三)之時、地，販賣價值600 元之
    第二級毒品予余憶欣乙節，有證人余憶欣於偵訊中結證稱：
    4 月13日晚上有拿到安非他命1 包，... 最後是拿600 元給
    他，交易地點是在鳳山的7-11超商等語可資認定（偵三卷第
    50、51頁）。而被告所使用之0000000000號行動電話及余憶
    欣所使用0000000000號行動電話，於99年4 月13日晚間7 時
    12分時，確有被告先向余憶欣稱「你的『褲子』有了」，余
    憶欣先詢問「褲子」之品質、價格後，又問被告「『硬的』
    呢？」，被告稱「一樣」，余憶欣詢問：「你現在那邊的是
    跟上次拿給我的是一樣嗎？」，被告稱：「不一樣，這邊比
    較好，這個就是要換，才有新鮮感」，余憶欣稱「5 」，被
    告稱「好，我等一下就過去了」；99年4 月13日下午7 時16
    分許，余憶欣又以電話向被告稱：「幫我加100 」；晚間8
    時7 分許，被告撥打電話予余憶欣，稱已經到交易地點，余
    憶欣要被告至7-11超商等情，此有0000000000號行動電話之
    通聯譯文在卷可憑（偵三卷第33頁），足以佐證證人余憶欣
    稱當日與被告交易之事確非子虛。被告雖否認犯罪，惟其對
    於檢察官詢問上開通訊監察譯文意義為何，卻又稱已忘記（
    偵三卷第62頁），而未提出合理之解釋或足以佐證其詞之證
    據，自難僅憑被告空口否認，而為有利被告之認定。
  (2)至證人余憶欣於本院審理時，雖稱：99年4 月13日交易金額
    也都是500 元（院二卷第66頁），而與其偵查中稱當日向被
    告購買600 元等情有間，然證人余憶欣於本院作證時亦稱：
    我已經忘記日期什麼的，都忘了（院二卷第65頁），係經提
    示相關通訊監察譯文後，方能回憶各次交易情形，而余憶欣
    於99年4 月13日以電話與被告聯繫買賣甲基安非他命事宜時
    ，又係先表示要購買500 元份量之毒品，復稱要多購買100
    元之份量，對照余憶欣於偵查中，亦係經檢察官提示99年4
    月13日晚間7 時16分之監聽譯文，方稱：「『加100 』就是
    多加100 元，所以最後是拿600 元給被告」（偵三卷第51頁
    ），是證人余憶欣於本院作證時，未能注意之後尚有增加購
    買份量之事，而仍依最初之通訊監察譯文，證稱交易金額為
    500 元，自係因記憶上之瑕疵所致，難依此遽認證人余憶欣
    之證述有何虛偽之情。辯護人以余憶欣於偵查中係受誘導方
    順應檢察官提問，回答交易價格為600 元，而指余憶欣此部
    分之供述有重大瑕疵，惟偵查之訊問與審判中之交互詰問迥
    不相侔，並無禁止檢察官以提示相關證據，而就證人記憶不
    清之事項，喚起其記憶，尚難認該部分有何不當。
  4.附表一編號(四)部分：
  (1)就附表一編號(四)之部分，證人莊鎮峰於偵訊中證稱：000000
    0000是我使用的電話，曾撥打0000000000號電話聯絡鄭吉助
    購買毒品，99年4 月27日6 時33分的通話內容是在跟鄭吉助
    講電話，要跟鄭吉助買1000元的安非他命，當天上午7 、8
    點在七賢、自立路口朋友公司外面，有拿到安非他命1 包，
    當場給鄭吉助1000元等語綦詳（偵三卷第49頁），且被告所
    使用0000000000號行動電話受通訊監察期間，確有於99年4
    月27日上午6 時33分許，接獲證人莊鎮峰所使用之00000000
    00號行動電話撥入之電話，對方先詢問被告所在位置，被告
    稱在九如路一帶，對方即問：「有嗎？」，被告回答剩一點
    點，對方稱要「1 張」，被告表示可以；而被告於偵訊中亦
    稱：該次通話是莊鎮峰叫我拿「1 張」安非他命，就是1000
    元安非他命（偵三卷第61頁），足認證人莊鎮峰稱其於電話
    中向被告表示要購買甲基安非他命之事並非子虛，且被告亦
    能知悉莊鎮峰所稱「1 張」之意義，辯護人雖稱莊鎮峰與被
    告於該通話內容中，未敘及交易數量、種類，然被告既已能
    理解莊鎮峰之意思，自無交易種類、數量無從確定而無法交
    易之情形。被告雖辯稱：莊鎮峰叫伊拿甲基安非他命，但伊
    說不要云云，而否認當日有交易成功，惟此部分除與證人莊
    鎮峰上開證詞不符，亦與被告與莊鎮峰通話過程中，係莊鎮
    峰先確認被告有多少毒品，被告稱：「我這裡要給人家的，
    剩2 張」，莊鎮峰乃稱伊要「1 張」，被告遂回答：「好，
    我等一下到」，並無被告所稱拒絕莊鎮峰之要求之情形不符
    。而被告對於上開譯文中，何以會向莊鎮峰稱「我這裡要給
    人家的，剩2 張」，亦未提出任何解釋（偵三卷第61頁），
    被告所辯稱未交易完成，實無證據可資認定，自無從悖於前
    開積極證據，而為有利被告之認定。
  (2)至證人莊鎮峰雖於本院審理中稱：99年4 月27日這次好像沒
    有成交，我被放鴿子... 有沒有成功我現在不記得... 我確
    定我沒有過去九如路健保局拿安非他命（院二卷第76、77頁
    ），然經提示相關通訊監察譯文、偵訊筆錄後，證人莊鎮峰
    亦稱：現在距離案發當時時間比較久了，所以現在記憶比較
    不清楚，我之前開庭回答的是最正確（院二卷第78頁）。本
    院審酌證人莊鎮峰係於100 年11月30日至本院作證，距99年
    4 月27日已有1 年半之久，證人莊鎮峰之記憶有所模糊或混
    淆，均屬正常，其於100 年5 月18日接受偵訊之日期距離案
    發時間稍近，又經檢察官提示99年4 月27日之通訊監察譯文
    ，其所證稱當日有交易成功一事，應較為可信，自不得以證
    人莊鎮峰於本院審理中對於99年4 月27日交易細節之印象減
    退，而認其所屬有何不實。
  5.附表一編號(五)部分：
  (1)被告鄭吉助、歐嘉玲於99年5 月11日共同販賣甲基安非他命
    予余憶欣部分，雖為被告鄭吉助及同案被告歐嘉玲矢口否認
    ，惟歐嘉玲所使用0000000000號行動電話，曾於99年5 月11
    日晚間7 時13分許，接獲余憶欣以0000000000號行動電話撥
    打之來電，歐嘉玲詢問：「你今天要嗎？」，余憶欣即回稱
    ：「還是一樣昨天那個嗎？」，歐嘉玲稱：「你跟他講」，
    而將電話交由被告鄭吉助接聽，余憶欣又詢問：「也是昨天
    那個『煙』嗎」、「有沒有較『水』的」，被告回答「有」
    ，此有0000000000號行動電話通訊監察譯文可證（偵三卷第
    38頁）；又經證人余憶欣證稱：99年5 月11日晚間7 時13分
    通話內容是我跟歐嘉玲講電話，當天有交易，是歐嘉玲送安
    非他命過來，我交給歐嘉玲500 元，地點在鳳山附近，時間
    是當天晚上8 點多，「煙」指安非他命（偵三卷第51頁），
    上開事實應堪認定。
  (2)又依據前開通訊監察譯文，99年5 月11日之次日即99年5 月
    12日晚間7 時11分許，歐嘉玲、余憶欣另以上開行動電話聯
    絡，歐嘉玲向余憶欣稱：「我是說這幾天如果要的話，找我
    就好了，不用找他」，余憶欣回答：「好」（偵三卷第38頁
    ），益徵在99年5 月12日前，余憶欣確實有向被告鄭吉助及
    歐嘉玲請求某事，歐嘉玲方會特地告知余憶欣可以直接找伊
    ，無庸透過被告鄭吉助之事。被告鄭吉助雖否認犯行，指余
    憶欣係挾怨報復，方證述不實，惟被告鄭吉助於偵查中即稱
    ：認識余憶欣，與余憶欣沒有仇恨（偵三卷第60頁），而係
    至審判中聽聞余憶欣對其不利之證述後，方指摘余憶欣有誣
    陷伊之動機，其所述是否實在，洵非無疑。況依被告與余憶
    欣上開通話，余憶欣確有向被告及歐嘉玲購買甲基安非他命
    ，且與被告、歐嘉玲達成買賣之意思合致並完成交易之事實
    ，自非如被告所述，僅有余憶欣一己之說詞。
  (3)另證人余憶欣為被告涉嫌販賣毒品之事，曾先後於99年6 月
    3 日於警詢（警一卷第23至28頁）、99年6 月24日於偵查（
    偵一卷第4 頁反面、第5 頁正面）、99年12月7 日於偵查（
    偵二卷第45頁）、100 年5 月18日於偵查（偵三卷第50、51
    頁）作證，其於警詢中僅稱：我曾經向「助仔」購買過約5
    次安非他命（警一卷第24頁），於99年6 月24日及99年12月
    7 日更改稱：我沒有跟鄭吉助買K 他命、安非他命，是他提
    供安非他命給我用（偵一卷第5 頁正面）；我沒有跟鄭吉助
    買過毒品，之前因為害怕，害怕自己被關，以為自己被陷害
    ，才會指認鄭吉助（偵二卷第45頁），直至檢察官逐一提示
    相關通訊監察譯文，證人余憶欣方願指證被告鄭吉助販賣甲
    基安非他命之犯行，顯見證人余憶欣非無迴護被告之意，更
    稽被告所述證人余憶欣誣陷伊云云，並非事實。
 (三) 按販賣毒品，並不以販入後復行賣出為構成要件，只需意圖
    營利而販入或售出，甚或「以毒抵債」、「以毒易物」，有
    一於此，其犯罪即屬完成；所謂「意圖」，即犯罪之目的，
    原則上不以發生特定結果為必要，只需有營利之意圖為已足
    ，不以買賤賣貴而從中得利為必要（最高法院97年度台上字
    第2109號判決意旨參照）。查甲基安非他命係第二級毒品，
    為不易取得之違禁物，且販賣第二級毒品罪責甚重，並為警
    方嚴厲查緝之重點，此乃眾所周知之事，故販賣第二級毒品
    者，若非意圖營利，應無甘冒被檢警查緝法辦致受重刑處罰
    之危險，而販賣毒品之理，堪認被告所為前述販賣甲基安非
    他命之行為，確出於營利之意圖。綜上所述，被告如附表一
    編號(一)至(五)販賣第二級毒品之犯行均堪認定，應依法論罪科
    刑。至被告與證人余憶欣、塗春林、莊鎮峰就渠等間交付、
    取得之客體，雖均稱係安非他命，惟國內查獲之安非他命藥
    品，以甲基安非他命為主，安非他命甚為罕見，一般施用毒
    品者所指之安非他命，應為甲基安非他命，且被告持有之晶
    體7 包，亦均為甲基安非他命，此有高雄醫學大學附設中和
    紀念醫院檢驗報告可參（偵一卷第14至17頁），是被告販賣
    之物，應為甲基安非他命；又被告請求傳訊證人余憶欣之母
    ，證明余憶欣有躁鬱症、其證詞係挾怨報復，惟余憶欣有無
    躁鬱症，與其所述是否實在，誠屬二事，證人余憶欣之精神
    狀況，與待證事實並無重要關係，且本件待證事實已臻明確
    ，被告聲請傳訊證人余憶欣之母，自無必要，爰駁回此部分
    之聲請，均一併敘明。
二、甲基安非他命為毒品危害防制條例第2 條第2 項第2 款所規
    定之第二級毒品，是核被告鄭吉助所為，係犯毒品危害防制
    條例第4 條第2 項販賣第二級毒品罪（共5 罪）。被告持有
    第二級毒品後，進而販賣，其持有毒品之低度行為應為販賣
    之高度行為所吸收，不另論罪。被告就如附表一編號(五)部分
    ，與同案被告歐嘉玲有犯意聯絡及行為分擔，應論以共同正
    犯。被告所犯如附表一編號(一)至(五)所示5 罪，犯意各別，行
    為互殊，應予分論併罰。被告鄭吉助有前開受有期徒刑執行
    完畢之情形，此有臺灣高等法院被告前案紀錄表在卷可佐，
    其於受徒刑之執行完畢5 年以內故意再犯本件有期徒刑以上
    之罪，皆為累犯，均應依法加重其刑，惟因販賣第二級毒品
    罪之本刑無期徒刑部分不得加重，僅就各罪之有期徒刑及罰
    金刑部分加重其刑。
三、爰審酌甲基安非他命為第二級毒品，對於施用者之身心戕害
    甚鉅，被告為圖利益，販賣第二級毒品予余憶欣、塗春林、
    莊鎮峰等人，其行為實不足取，而被告犯後始終否認犯行，
    亦難認被告已知反省或有何悔改之意，另考量被告各次犯罪
    所得尚非甚鉅，其交易對象共余憶欣、塗春林、莊鎮峰3 人
    ，共計5 次，及被告自稱國中肄業，擔任雜工等智識程度及
    生活狀況（院二卷第88頁）等一切情狀，分別量處如主文所
    示之刑，並考量被告正值青壯，日後尚有賦歸社會之必要，
    及欲達成刑罰效果所需施加之制裁強度等情，定應執行之刑
    如主文所示。又按毒品危害防制條例第19條第1 項規定性質
    上係沒收之補充規定。其屬於本條所定沒收之標的，如得以
    直接沒收者，判決主文僅宣告沒收即可，不生「追徵其價額
    」或「以其財產抵償之」問題，須沒收之標的全部或一部不
    能沒收時，始生「追徵其價額」或「以其財產抵償之」選項
    問題。而「追徵其價額」或「以其財產抵償之」係屬兩種選
    項，分別係針對現行貨幣以外之其他財產與現行貨幣而言。
    本規定所稱「追徵其價額」者，係指所沒收之物為金錢以外
    之其他財物而無法沒收時，因其實際價值不確定，應追徵其
    價額，使其繳納與原物相當之價額，並無以其財產抵償之問
    題。倘嗣後追徵其金錢價額，不得結果而須以其財產抵償者
    ，要屬行政執行機關依強制執行之法律之執行問題，即無不
    能執行之情形，自毋庸諭知「或以其財產抵償之」。如不能
    沒收之沒收標的為金錢時，因價值確定，判決主文直接宣告
    「以其財產抵償之」即可，不發生追徵價額之問題（最高法
    院99年度第5 次刑事庭會議決議意旨參照）。查被告鄭吉助
    為如附表一編號(一)至(四)之犯行，均以附表二編號(七)之行動電
    話為工具，而各有500 元、1000元、600 元、1000元之所得
    ；被告與歐嘉玲共同為如附表一編號(五)之犯行，係以附表二
    編號(八)之行動電話為工具，並有500 元之所得，上開販賣毒
    品所用之物及犯罪所得，均應依毒品危害防制條例第19條第
    1 項之規定沒收，就被告獨自所犯部分（即附表一編號(一)至
    (四)部分），未扣案之販賣毒品所得如全部或一部不能沒收，
    應以其財產抵償之；而就被告與歐嘉玲共犯部分（即附表一
    編號(五)），應諭知與歐嘉玲連帶沒收，如未扣案之販賣毒品
    所得500 元如全部或一部不能沒收，而需以財產抵償時，亦
    應以被告與歐嘉玲之財產連帶抵償之。至附表二編號(一)至(六)
    所示之物，經本院審酌後，依附表二編號(一)至(六)所載理由，
    爰不為沒收之諭知，併予敘明。
四、同案被告歐嘉玲部分，待通緝到案後另行審結。
據上論斷，應依刑事訴訟法第299 條第1 項前段，毒品危害防制
條例第4 條第2 項、第19條第1 項，刑法第11條、第28條、第47
條第1 項、第51條第5 款、第9 款，判決如主文。
本案經檢察官吳美齡到庭執行職務。
中    華    民    國   100    年    12    月    14    日
                  刑事第二十庭 審判長 法  官  林永村
                                      法  官  饒志民
                                      法  官  蔡書瑜
以上正本證明與原本無異。
如不服本判決應於收受送達後10日內向本院提出上訴書狀，並應
敘述具體理由；如未敘述上訴理由者，應於上訴期間屆滿後20日
內向本院補提理由書（均須按他造當事人之人數附繕本）「切勿
逕送上級法院」。
中    華    民    國   100    年    12    月    14    日
                                      書記官  林玉珊
附錄：論罪法條
毒品危害防制條例第4條第2項
製造、運輸、販賣第二級毒品者，處無期徒刑或7 年以上有期徒
刑，得併科新臺幣1 千萬元以下罰金。
附表一
┌──┬───────────────┬─────────────┐
│編號│        事實                  │        主文              │
├──┼───────────────┼─────────────┤
│ (一) │99年4 月8 日晚間9 時56分許，鄭│鄭吉助販賣第二級毒品，累犯│
│    │吉助接獲余憶欣以其0000000000號│，處有期徒刑捌年，扣案如附│
│    │行動電話撥打至其搭配門號093636│表二編號(七)之物及未扣案販賣│
│    │8964號SIM 卡使用、序號00000000│毒品所得新臺幣伍佰元均沒收│
│    │0000000 號行動電話之電話，余憶│，未扣案販賣毒品所得新臺幣│
│    │欣詢問：「你那裡可以拿到東西嗎│伍佰元如全部或一部不能沒收│
│    │？」，鄭吉助知悉此為余憶欣有意│，以其財產抵償之。        │
│    │購買毒品之意，即詢問余憶欣所在│                          │
│    │位置，余憶欣表示伊在公司附近，│                          │
│    │並以暗語稱要「硬的」即第二級毒│                          │
│    │品甲基安非他命，鄭吉助回答可以│                          │
│    │於10分鐘後交付，隨即由鄭吉助於│                          │
│    │同日晚間10時許，在高雄市前鎮區│                          │
│    │瑞隆路某處，以新臺幣（下同）50│                          │
│    │0 元之價格，販賣不詳數量之第二│                          │
│    │級毒品甲基安非他命予余憶欣，余│                          │
│    │憶欣亦當場將價金交付鄭吉助。  │                          │
├──┼───────────────┼─────────────┤
│ (二) │99年4 月12日下午6 時15分許，塗│鄭吉助販賣第二級毒品，累犯│
│    │春林以其0000000000號行動電話撥│，處有期徒刑捌年肆月，扣案│
│    │打鄭吉助所使用門號0000000000號│如附表二編號(七)之物及未扣案│
│    │、序號000000000000000 號之行動│販賣毒品所得新臺幣壹仟元均│
│    │電話，鄭吉助接聽電話，即詢問「│沒收，未扣案販賣毒品所得新│
│    │要多少？」，塗春林先詢問2000元│臺幣壹仟元如全部或一部不能│
│    │可以購得多少份量之甲基安非他命│沒收，以其財產抵償之。    │
│    │，鄭吉助稱「四一」即4 分之1 錢│                          │
│    │，塗春林對該價格不甚滿意，乃稱│                          │
│    │購買1 張即1000元之份量即可，而│                          │
│    │相約於同日晚間6 、7 時許間，在│                          │
│    │原高雄縣仁武鄉（已改制為高雄市│                          │
│    │仁武區○○○○路八卦寮工廠前，│                          │
│    │以1000元之價格，販賣不詳數量之│                          │
│    │第二級毒品甲基安非他命予塗春林│                          │
│    │，而由塗春林交付1000元之價金予│                          │
│    │鄭吉助。                      │                          │
├──┼───────────────┼─────────────┤
│ (三) │99年4 月13日晚間7 時11分許，鄭│鄭吉助販賣第二級毒品，累犯│
│    │吉助以其使用如附表二編號(七)之行│，處有期徒刑捌年壹月，扣案│
│    │動電話撥打電話至余憶欣所使用之│如附表二編號(七)之物及未扣案│
│    │0000000000號行動電話，要余憶欣│販賣毒品所得新臺幣陸佰元均│
│    │回撥，余憶欣於同日晚間7 時12分│沒收，未扣案販賣毒品所得新│
│    │許回撥予鄭吉助，並向鄭吉助詢問│臺幣陸佰元如全部或一部不能│
│    │第二級毒品甲基安非他命之價格，│沒收，以其財產抵償之。    │
│    │鄭吉助稱價格一樣，但比余憶欣上│                          │
│    │次所拿甲基安非他命之品質更好，│                          │
│    │余憶欣即稱要「5 」即價值500 元│                          │
│    │之甲基安非他命，鄭吉助乃回答「│                          │
│    │好，我等一下就過去了」；同日晚│                          │
│    │間7 時16分許，余憶欣復以上開方│                          │
│    │式與鄭吉助聯絡，稱「幫我加100 │                          │
│    │」，鄭吉助知悉此為余憶欣欲多購│                          │
│    │買價值100 元之甲基安非他命之意│                          │
│    │，亦回答「好」，而於同日晚間8 │                          │
│    │時7 分許，在原高雄縣鳳山市（已│                          │
│    │改制為高雄市鳳山區○○○街附近│                          │
│    │之7-11超商，以600 元之價格，販│                          │
│    │賣不詳數量之第二級毒品甲基安非│                          │
│    │他命，余憶欣則當場交付600 元之│                          │
│    │價金予鄭吉助收受。            │                          │
├──┼───────────────┼─────────────┤
│ (四) │99年4 月27日上午6 時33分許，莊│鄭吉助販賣第二級毒品，累犯│
│    │鎮峰以其使用0000000000號行動電│，處有期徒刑捌年肆月，扣案│
│    │話撥打至鄭吉助所使用如附表二編│如附表二編號(七)之物及未扣案│
│    │號(七)之行動電話，向鄭吉助稱「我│販賣毒品所得新臺幣壹仟元均│
│    │要1 張」即價值1000元之甲基安非│沒收，未扣案販賣毒品所得新│
│    │他命，鄭吉助知悉莊鎮峰之意，乃│臺幣壹仟元如全部或一部不能│
│    │予以答應；同日上午6 時40分許，│沒收，以其財產抵償之。    │
│    │莊鎮峰又以上開方式與鄭吉助聯絡│                          │
│    │，鄭吉助向莊鎮峰稱可以至九如路│                          │
│    │健保局前碰面，惟莊鎮峰稱伊無交│                          │
│    │通工具、人在公司，鄭吉助乃稱要│                          │
│    │莊鎮峰再等約20分鐘，而於同日上│                          │
│    │午7 、8 時間某時，由鄭吉助赴高│                          │
│    │雄市○○路、自立路口附近，販賣│                          │
│    │不詳數量、價值1000元之第二級毒│                          │
│    │品甲基安非他命予莊鎮峰，莊鎮峰│                          │
│    │亦當場交付1000元之價金。      │                          │
├──┼───────────────┼─────────────┤
│ (五) │99年5 月11日晚間7 時13分許，余│鄭吉助共同販賣第二級毒品，│
│    │憶欣以其0000000000號行動電話撥│累犯，處有期徒刑捌年，扣案│
│    │打至歐嘉玲所使用如附表二編號(八)│如附表二編號(八)之物及未扣案│
│    │之行動電話，由歐嘉玲接聽，歐嘉│販賣毒品所得新臺幣伍佰元均│
│    │玲詢問余憶欣：「你今天要嗎？」│與歐嘉玲連帶沒收，未扣案販│
│    │，余憶欣回答「還是一樣昨天那個│賣毒品所得新臺幣伍佰元如全│
│    │嗎？」，歐嘉玲即將電話交予鄭吉│部或一部不能沒收，以鄭吉助│
│    │助接聽，余憶欣乃詢問鄭吉助是否│及歐嘉玲之財產連帶抵償之。│
│    │為昨天之甲基安非他命，鄭吉助稱│                          │
│    │有品質更好之甲基安非他命，余憶│                          │
│    │欣即與鄭吉助相約，由歐嘉玲於同│                          │
│    │日晚間8 時許，在原高雄縣鳳山市│                          │
│    │某處，將價值500 元之第二級毒品│                          │
│    │甲基安非他命販賣予余憶欣，而由│                          │
│    │余憶欣當場交付500 元之價金。  │                          │
└──┴───────────────┴─────────────┘
附表二
┌──┬─────────────┬─────────────┐
│編號│     扣案物、數量         │    是否沒收之依據        │
├──┼─────────────┼─────────────┤
│ (一) │第二級毒品甲基安非他命7 包│被告鄭吉助稱係99年6 月2 日│
│    │（驗前淨重共計2.045 公克，│購入，無證據證明與被告鄭吉│
│    │驗餘淨重共計2.01公克，含包│助販賣第二級毒品有何關聯，│
│    │裝袋7 只）                │且業經本院以99年度審簡字第│
│    │                          │4058號諭知沒收銷燬確定，爰│
│    │                          │不為沒收之諭知            │
├──┼─────────────┼─────────────┤
│ (二) │夾鏈袋7只                 │無證據證明與被告上開販賣第│
│    │                          │二級毒品之犯行有何關聯，且│
│    │                          │業據本院以99年度審簡字第40│
│    │                          │58號諭知沒收銷燬確定      │
├──┼─────────────┼─────────────┤
│ (三) │吸食器1組                 │無證據證明為違禁物或與被告│
│    │                          │上開販賣第二級毒品之犯行有│
│    │                          │何關聯，又據本院以99年度審│
│    │                          │簡字第4058號諭知沒收確定  │
├──┼─────────────┼─────────────┤
│ (四) │玻璃球吸食器4支           │無證據證明為違禁物或與被告│
│    │                          │上開販賣第二級毒品之犯行有│
│    │                          │何關聯，且據本院以99年度審│
│    │                          │簡字第4058號諭知沒收確定  │
├──┼─────────────┼─────────────┤
│ (五) │電子磅秤1部               │經核並非違禁物，且無證據證│
│    │                          │明為被告販賣第二級毒品所使│
│    │                          │用，且業據本院以99年度審簡│
│    │                          │字第4058號諭知沒收確定    │
├──┼─────────────┼─────────────┤
│ (六) │分裝杓1支                 │無證據證明為違禁物，或為被│
│    │                          │告販賣第二級毒品所使用且業│
│    │                          │據本院以99年度審簡字第4058│
│    │                          │號諭知沒收確定            │
├──┼─────────────┼─────────────┤
│ (七) │Nokia 牌行動電話1 具（序號│為被告鄭吉助犯如附表一編號│
│    │000000000000000 ，搭配門號│(一)至(四)之罪所用            │
│    │0000000000號SIM 卡1 張使用│                          │
│    │）                        │                          │
├──┼─────────────┼─────────────┤
│ (八) │LG牌行動電話1 具（序號3591│為同案被告歐嘉玲所有，為被│
│    │00000000000 ，搭配門號0930│告鄭吉助與歐嘉玲共犯如附表│
│    │292101號SIM 卡1 張使用）  │一編號(五)之罪所用          │
└──┴─────────────┴─────────────┘